【裁判字號】    92,裁,471
【裁判日期】    920417
【裁判案由】    搬遷補償
【裁判全文】
最  高  行  政  法  院  裁  定                    九十二年度裁字第四七一號
    抗  告  人  臺東區中小企業銀行股份有限公司
    代  表  人  乙○○
    相  對  人  臺東縣政府
    代  表  人  甲○○
右當事人間因拆遷補償事件，抗告人對高雄高等行政法院中華民國九十一年一月二十
五日九十年度訴字第一八○九號裁定，提起抗告，本院裁定如左︰
    主  文
抗告駁回。
抗告訴訟費用由抗告人負擔。
    理  由
一、按「訴訟事件不屬行政法院之權限者，行政法院應以裁定駁回之」，為行政訴訟
    法第一百零七條第一項第一款所明定。又，「公法上之爭議，除法律別有規定外
    ，得依本法提起行政訴訟」同法第二條亦有規定，足認行政訴訟乃國家司法機關
    以解決當事人間關於公法上之爭議，所施行之程序，如非屬公法上爭議之事件，
    行政法院自無審判權。
二、本件抗告人在原審起訴意旨略以：案外人張國海於民國（下同）八十二年十二月
    八日將其所有坐落台東縣豐田段第一一二七、一一二七之一、一一二七之二等地
    號之土地（經土地重劃後變更為豐田段第一一一、一一八、一一九等地號）及其
    地上建物（建號四六八號）為抗告人設定新台幣（下同）七百五十萬元之本金最
    高限額抵押權登記，用以共同擔保其對抗告人借款本金、利息、遲延利息及違約
    金等債務之履行，存續期間為八十二年十二月七日至一○二年十二月七日。嗣後
    ，案外人張國海於八十五年十二月二十四日向抗告人借款六百十萬元。茲因案外
    人張國海於八十六年十二月二日起即無資力繳納利息，前開借款之期限利益自視
    為業已到期，總計案外人張國海尚欠抗告人之本利為六百十萬元，抗告人自得以
    抵押物賣得之金額清償之。相對人以系爭建築改良物妨礙重劃土地之分配，而予
    拆除，並依市地重劃實施辦法第三十八條第二項規定通知案外人張國海領取拆遷
    補償費，計四百七十一萬四千六百三十元；抗告人則以平均地權條例第六十四條
    、第六十四條之一及同條例施行細則第九十二條之規定，認相對人應依平均地權
    條例第六十四條之一規定「實施重劃未受分配之土地」上原設定抵押權之權利價
    值，而於重劃分配確定之日起二個月內，邀集權利人協調，達成協議者，依其協
    議結果辦理；協議不成者，應將案外人張國海應得補償地價提存之，並列冊送由
    該管登記機關逕為塗銷登記。然相對人既未於重劃分配確定之日起二個月內，邀
    集抗告人參與協調，亦未將案外人張國海應得拆除建號四六八號建築改良物之補
    償金提存，致生損害抗告人之權利與法律上之利益等語，因求為撤銷原處分及訴
    願決定，並將案外人張國海應得拆除建號四六八號建築改良物之補償金四百七十
    一萬四千六百三十元提存於台灣台東地方法院。
三、惟查：抗告人自承訴外人張國海於八十六年十二月二日起即無資力繳納系爭抵押
    債權之利益，而相對人於為原處分時曾通知抗告人等於八十六年八月二十六日上
    午九時在相對人第一會議室召開臺東縣第十一期利家市地重劃區他項權利協調會
    ，抗告人派有簡昌源代表出席，未表示異議，而相對人於八十七年十月十九日公
    告系爭補償費清冊時，抗告人復未於三十日之法定不變期間內提起訴願，致訴外
    人張國海於八十七年十二月九日蓋章領走系爭建物拆遷補償費，原處分既因規定
    並執行完畢，抗告人於二年後之八十九年十二月才具狀申請將系爭拆遷補償費提
    存於臺灣臺東地方法院，則相對人公告核發訴外人張國海拆遷補償費之行政處分
    早已逾訴願期間而告確定，抗告人自不得再就上開公告核發拆遷補償費之行政處
    分提起行政爭訟，抗告人如認為前開已確定之行政處分有違法致其受損害之情形
    ，自應依國家賠償法規定聲請國家賠償及提起民事訴訟，原審因而認為本件事屬
    民事爭訟，不屬本院權限而予裁定駁回，揆諸首開規定及說明，尚無違誤，抗告
    意旨聲明廢棄，為無理由，應予駁回。
四、依行政訴訟法第二百七十二條、第一百零四條、民事訴訟法第四百九十二條第一
    項、第九十五條、第七十八條，裁定如主文。
中    華    民    國    九十二      年      四        月     十七       日
                    最 高 行 政 法 院  第 二 庭
                                審 判 長 法  官      陳  石  獅
                                         法  官      吳  錦  龍
                                         法  官      彭  鳳  至
                                         法  官      高  啟  燦
                                         法  官      黃  合  文
右  正  本  證  明  與  原  本  無  異
                                         法院書記官  張  雅  琴
中    華    民    國    九十二      年      四        月      十八      日


司法院資訊處製作；財團法人民間司法改革基金會備份。
